【裁判字號】    95,易,2400
【裁判日期】    951226
【裁判案由】    詐欺
【裁判全文】
臺灣臺中地方法院刑事判決              95年度易字第2400號
公  訴  人  臺灣臺中地方法院檢察署檢察官
被      告  陳明瞭
選任辯護人  周黛婕律師
上列被告因詐欺案件，經檢察官提起公訴（95年度偵字第11366
號），嗣經本院合議庭裁定由受命法官獨任行簡式審判程序，本
院判決如下：
    主  文
陳明瞭共同連續意圖為自己不法之所有，以詐術使人將本人之物
交付，處有期徒刑伍月，如易科罰金，以佰元折算壹日。緩刑
貳年，並向公庫支付新臺幣肆萬元。
    犯罪事實及理由
一、本院認定被告陳明瞭共同連續詐欺取財之犯罪事實、理由、
    證據及論罪科刑所應適用之法條，除起訴書（如附件）中關
    於被告否認犯罪及其辯解部分應予刪除不予引用外，餘均與
    起訴書之記載相同，並經被告於民國95年12月14日本院審理
    中坦承不諱，茲引用之。
二、被告行為後，刑法業於94年1月7日修正，於同年2月2日公布
    ，於95年7月1日施行。按行為後法律有變更者，適用行為時
    之法律，但行為後之法律有利於行為人者，適用最有利於行
    為人之法律，修正後即現行刑法第2條第1項訂有明文。又按
    比較新舊法，應就罪刑有關之共犯、未遂犯、想像競合犯、
    牽連犯、連續犯、結合犯，以及累犯加重、自首減輕暨其他
    法定加減原因（如身分加減）與加減例等一切情形，綜其全
    部罪刑之結果而為比較，此有最高法院95年5月23日第8次刑
    庭會議決議第一、（四）則可資參照：
 1、刑法第339條第1項之詐欺取財罪，其罰金刑之法定刑原為得
    或併科銀元1,000元以下罰金，因罰金罰鍰提高標準條例第1
    項前段規定，提高為10倍，為得或併科銀元10,000以下罰金
    。而依修正後刑法施行法第1條之1規定：「（第1項）中華
    民國94年1月7日刑法修正施行後，刑法分則編所定罰金之貨
    幣單位為新臺幣。（第2項）94年1月7日刑法修正時，刑法
    分則編未修正之條文定有罰金者，自94年1月7日刑法修正施
    行後，就其所定數額提高為30倍。但72年6月26日至94年1月
    7 日新增或修正之條文，就其所定數額提高為3倍」，及刑
    法第33條第5款修正為：「主刑之種類如下：五、罰金：新
    臺幣1, 000元以上，以百元計算之」等規定觀之，依修正後
    之法律，刑法第339條第1項之詐欺取財罪所得科處之罰金刑
    最高額為新臺幣30,000元、最低額為新臺幣1,000元。然依
    被告行為時即修正前刑法第33條第5款規定之罰金最低額為
    銀元1元，並提高10倍計算，前開詐欺財罪之罰金刑，最高
    額為銀元10,000元，最低額為銀元10元，若乘以3倍而換算
    為新臺幣，最高額雖與新法同為新臺幣30,000元，然最低額
    則僅為新臺幣30元。因此，比較上述修正前、後之刑罰法律
    ，自以被告行為時即修正前關於科處罰金刑之法律較有利於
    被告。
 2、又被告行為後新法業已刪除連續犯之規定，此刪除雖非犯罪
    構成要件之變更，但顯已影響行為人刑罰之法律效果，自屬
    法律有變更，依新法第2條第1項規定，比較新、舊法結果，
    仍應適用較有利於被告之行為時法律即舊法論以連續犯。
 3、綜合上述各條文修正前、後之比較，揆諸前揭最高法院決議
    及修正後刑法第2條第1項規定之「從舊從輕」原則，本件被
    告之行為自應適用其行為時之法律，即修正前刑法之相關規
    定及修正刪除前罰金罰鍰提高標準條例第2條規定，予以論
    處。
三、爰審酌被告正值青壯，不思循正軌獲取財富，竟藉詐欺取財
    獲利之心態可議，惟念其於本案中尚非主謀，參與犯罪之程
    度即侵害被害人等之法益尚不及康先生、蔡明悟，且犯罪後
    於本院審理中已坦承犯行，悔意甚殷，並積極與被害人等商
    議賠償事宜，嗣經本院移付調解，被告計已與被害人士美實
    業有限公司、星邑資訊有限公司、創首國際有限公司、志旭
    國際股份有限公司、捷元股份有限公司、展英電腦股份有限
    公司、佑能企業有限公司、力成有限公司達成調解賠償各該
    公司所受之損害，有本院調解筆錄、調解結果報告書及調解
    結果彙整明細等在卷可查。至被告未能與被害人惠隆實業股
    份有限公司、智中資訊有限公司、裕薪實業有限公司、南洋
    科技有限公司、上裕電腦有限公司達成和解或調解，係因上
    開公司或已辦理解散登記、或已經撤銷、廢止公司登記已不
    存在，且稽諸卷存資料亦無法與各該公司之原負責人、股東
    等聯繫前來調解所致，此有前揭調解結果報告即調解結果彙
    整明細等可證，復為本院參與移付調解業務所得知悉。據此
    ，可見被告確已真誠改過，坦然面對過往，並積極彌補過錯
    ，其犯罪後態度良好，暨共犯李田富犯罪後否認犯行，且未
    予被害人為任何形式之賠償，嗣經本院判處有期徒刑6月，
    如易科罰金以300元折算1日確定，而被告犯罪後坦承犯行，
    並已與部分被害人達成調解，有如前述，是被告所處之刑自
    不宜較共犯李田富為重及被告犯罪之動機、手段、犯罪所得
    等一切情狀，量處如主文所示之刑，並諭知易科罰金之折算
    標準（按被告行為後，刑法第41條（即舊法），犯最重本刑
    為3年以下有期徒刑以下之刑之罪，而受6個月以下有期徒刑
    或拘役之宣告，因身體、教育、職業、家庭之關係，執行顯
    有困難者，得易科罰金之規定，就所犯之罪法定最重本刑之
    刑度，業經修正為5年以下有期徒刑，並改列為同條第1項前
    段，經總統於90年1月10日公布（即中間時法）；又前揭中
    間時法之刑法第41條第1項前段規定，業於94年1月7日修正
    ，於同年2月2日經總統公布，於95年7月1日施行，依此次修
    正前刑法第41條第1項前段、罰金罰鍰提高標準條例第2條（
    現已刪除）之規定，易科罰金之折算標準原以銀元100元、2
    00元、300元折算1日，經折算為新臺幣後，應以新臺幣300
    元、600元、900元折算1日，而此次刑法第41條第1項前段修
    正後（即新法），則規定為以新臺幣1,000元、2,000元、3,
    000元折算1日，因屬科刑規範事項之變更，其折算標準為裁
    判時所應諭知，自有就新舊法及中間時法規定比較之必要，
    經比較新舊法及中間時法之結果，以被告行為後之中間時法
    較為有利於被告，自應中間時法即依修正前刑法第41條第1
    項前段、修正刪除前罰金罰鍰提高標準條例第2條之規定，
    諭知被告如易科罰金之折算標準）。又被告未曾因故意犯罪
    受有期徒刑以上刑之宣告，有臺灣高等法院被告前案紀錄表
    1份附卷可稽，且被告係因一時貪念，致罹刑章，犯罪後坦
    承犯行，於本院審理中悔意殷殷，並積極彌補過錯，而與部
    分被害人達成調解，有如前述，且就已辦理解散登記、或已
    經撤銷、廢止公司登記，而現已不存在、亦無法聯繫原負責
    人、股東之被害人惠隆實業股份有限公司、智中資訊有限公
    司、裕薪實業有限公司、南洋科技有限公司、上裕電腦有限
    公司部分，被告復陳明願以給付公庫適當金額之方式，彌補
    國家經濟之損失等語，可見被告確以反省已過，本院綜合審
    酌上情，認被告經此偵審及論罪科刑之教訓，當知警惕，應
    無再犯之虞，本院認其所宣告之刑，以暫不執行為適當，爰
    依修正後刑法第74條第1項第1款、第2項第4款及第4項規定
    ，併宣告緩刑2年（最高法院95年5月23日95年第8次刑事庭
    會議決議可資參照），並命被告給付公庫新臺幣40,000元（
    此部分得為民事強制執行名義）以勵自新。
據上論斷，應依刑事訴訟法第273條之1第1項、第299條第1項前
段、第310條之2、第454條，刑法第2條第1項、第28條、（修正
刪除前）第56條、第339條第1項、（修正前）第33條第5款、（
修正前，即中間時法）第41條第1項前段、第74條第1項第1款、
第2項第4款、第4項，罰金罰鍰提高標準條例第1條前段、修正刪
除前罰金罰鍰提高標準條例第2條，判決如主文。
本案經檢察官甲○○到庭執行職務。
中    華    民    國    95    年    12    月    26    日
                  刑事第14庭    法  官  林世民
上正本證明與原本無異。
如不服本判決，應於送達後10日內向本院提出上訴狀（須附繕本
），上訴於臺灣高等法院臺中分院。
                                書記官  紀俊源
中    華    民    國    95    年    12    月    26    日
附錄論罪科刑法條：
刑法第339條
意圖為自己或第三人不法之所有，以詐術使人將本人或第三人之
物交付者，處5年以下有期徒刑、拘役或科或併科1,000元以下罰
金。
以前項方法得財產上不法之利益或使第三人得之者，亦同。
前二項之未遂犯罰之。


司法院資訊處製作；財團法人民間司法改革基金會備份。
